最高法院刑事判決　　　　　　九十四年度台上字第二一六八號
　　上　訴　人　甲○○
　　　　　　　　　　　　號2樓.
上列上訴人因殺人未遂等罪案件，不服台灣高等法院台中分院中
華民國九十四年二月五日第二審判決（九十三年度上訴字第八五
七號，起訴案號：台灣苗栗地方法院檢察署九十二年度偵字第二
二八一號），提起上訴，本院判決如下：
    主  文
原判決關於殺人未遂、遺棄致人於死罪部分撤銷，發回台灣高等
法院台中分院。
其他上訴駁回。
    理  由
一、撤銷發回部分：
本件原判決維持第一審論處上訴人甲○○殺人未遂、遺棄致人於
死罪刑之判決，駁回上訴人及檢察官在第二審之上訴，固非無見
。
惟查：（一）、遺棄致人於死罪，以行為人僅有遺棄行為之故意
，對於死亡之結果，客觀上「能預見」而主觀上「不預見」者為
限，如行為人對其行為使被害人發生死亡之結果有預見，而其結
果又不違背其本意時，則屬殺人之故意範圍。依原判決認定「…
…上訴人在被害人吳朝東之小貨車，基於殺人之故意，出手摀住
吳朝東口、鼻，時間長達二、三分鐘之久，其間吳朝東並有輕微
的掙扎，直至吳朝東無反應後，方才停手，惟吳朝東並未因此氣
絕身亡，因而未遂……上訴人主觀上誤認吳朝東已死亡，唯恐東
窗事發，乃思將其棄屍荒郊野外，以圖湮滅證據，即駕駛該自小
貨車載著吳朝東離開上述地點……行至同鄉富興村十二鄰忠義橋
附近，過橋後即將車停靠在右側路旁，欲將已無自救力之吳朝東
拉下車，就在上訴人拉吳朝東下車時，發現吳朝東尚有反應，並
說不舒服、喝醉酒等語，始知吳朝東並未死亡，但上訴人明知吳
朝東已爛醉如泥，如將其移置偏僻人少之山區，將造成遺棄無自
救能力之人之事實，且時值深夜，天氣嚴寒，能遇（預）見其有
受凍意外死亡之可能，卻仍進而決意將吳朝東遺棄該處……其後
吳朝東果然因為重度酒醉昏迷，及天寒失溫而氣喘造成急性呼吸
道阻塞，卻又因為在深夜中身處偏僻人少之山區，無法求援又無
法自救而死亡」，於理由內說明：「……凡此均可證上訴人將被
害人自原先的小阿姨檳榔攤移置於該處，係移置於一生存危險之
境地，故為一積極的遺棄行為，同時亦能證明，在此客觀情形下
，上訴人對於被害人如發生生存上危險，將無法求援又無法自救
而死亡之加重結果，具有預見可能性，而非客觀上不能預見」等
語（原審判決第十頁）。倘上訴人對上開客觀上能預見之結果，
於主觀上對將無自救力之吳朝東棄置於無法求援之處所，會致生
死亡之結果併且已有預見，猶故意棄置，並致吳朝東發生死亡之
結果，則上訴人究應僅擔負遺棄致人於死罪責？抑或仍延續在小
貨車上之殺人犯意，而應論以殺人罪，顯然仍有待釐清。原審未
詳審酌及此，遽行判決，尚難謂無疏略。（二）按刑法上之殺人
罪，必須行為人有戕害他人性命之決意為其構成要件之一。本件
上訴人於第一審辯護意旨主張：上訴人若真有以手摀住被害人口
鼻之行為，但依上訴人警詢自白，摀住吳朝東口鼻之行為是「很
生氣、很衝動」、「摀住吳朝東口鼻動機是一時生氣、失手」、
「沒有置他於死的意思」、「只是一時氣憤洩恨，又因喝醉酒，
本想打他，空間窄小，所以就直接徒手摀住他的口鼻，讓他不能
說話，教訓他」、「駕著貨車離開時，心想吳朝東不知會不會死
亡，如果死亡就麻煩」、「我看他不動，怕他已死了，就開往山
區」，足證上訴人縱有摀住吳朝東口鼻行為，只是酒醉之後一時
生氣之氣憤動作，且所施之力道不大，並未造成吳朝東任何傷害
，更不致發生死亡結果，而主觀上非但無致吳朝東於死之欲望，
甚至反而怕吳朝東死亡，認上訴人無殺人之犯意等語，此攸關上
訴人在小貨車上摀住吳朝東口鼻之行為，究竟有無殺人犯意之辯
解，原審不採，復未說明理由，亦有判決不備理由之違誤。上訴
意旨雖未指摘及此，惟以上為本院依職權所得調查之事項，應認
原判決就殺人未遂、遺棄致人於死罪部分均有發回更審之原因。
二、違反電信法部分：
按刑事訴訟法第三百七十七條規定，上訴於第三審法院，非以判
決違背法令為理由，不得為之。是提起第三審上訴，應以原判決
違背法令為理由，係屬法定要件。如果上訴理由書狀並未依據卷
內訴訟資料，具體指摘原判決不適用何種法則或如何適用不當，
或所指摘原判決違法情事，顯與法律規定得為第三審上訴理由之
違法情形，不相適合時，均應認其上訴為違背法律上之程式，予
以駁回。經查原判決認定上訴人竊取被害人之行動電話，並意圖
為自己不法之利益，以該行動電話撥打電話予蕭嘉惠，轉告林美
英駕車前往載送，而盜用他人電信設備通信等情，因而撤銷第一
審關於竊盜部分之判決，改依牽連犯論處上訴人以無線方式盜用
他人電信設備通信罪，係依憑上訴人之自白、被害人行動電話之
雙向通聯紀錄以及證人林美英、蕭嘉惠於原審之證詞。經核與卷
證資料並無不符之處，上訴意旨就此部分全然未具體指摘原判決
有何不適用法則或適用法則不當之情事，揆諸前揭說明，此部分
上訴違背法律上之程式，應予駁回。
據上論結，應依刑事訴訟法第三百九十七條、第四百零一條、第
三百九十五條前段，判決如主文。
中　　華　　民　　國　九十四　年　　四　　月　二十八　日
                      最高法院刑事第八庭
                          審判長法官  呂　潮　澤
                                法官  吳　昆　仁
                                法官  孫　增　同
                                法官  吳　昭　瑩
                                法官  趙　文　淵
      本件正本證明與原本無異
                                      書  記  官
中　　華　　民　　國　九十四　年　　五　　月　　四　　日
                                                Ａ
